【裁判字號】    91,訴緝,111
【裁判日期】    920403
【裁判案由】    偽造貨幣等
【裁判全文】
臺灣板橋地方法院刑事判決                        九十一年度訴緝字第一一一號
    公  訴  人  臺灣板橋地方法院檢察署檢察官
    被      告  乙○○
    指定辯護人  甲○公設辯護人黃青慧
    被      告  丙○○
    指定辯護人  甲○公設辯護人吳天明
右列被告因偽造貨幣等案件，經檢察官提起公訴（九十年度偵字第六０五三號），甲
○判決如左：
    主  文
乙○○連續行使偽造之通用紙幣，累犯，處有期徒刑參年參月。偽造通用紙幣新臺幣
壹仟元券參拾參張均沒收。
丙○○連續幫助意圖供行使之用，而收集偽造之通用紙幣，處有期徒刑參年貳月。偽
造通用紙幣新臺幣壹仟元券參拾參張均沒收。
    事  實
一、乙○○曾於民國八十六年間，因麻醉藥品管理條例及藥事法案件，經甲○各判處
    有期徒刑五月及四月，應執行有期徒刑七月確定，於八十七年六月二十五日因縮
    刑期滿執行完畢，猶不知悔悟，因得知丙○○有取得偽造通用紙幣即舊版新臺幣
    一千元券（下稱偽鈔）之管道，竟向丙○○表示希望購買偽鈔，丙○○即基於幫
    助乙○○意圖供行使之用，而收集偽造通用紙幣之概括犯意，先於民國九十年二
    月間某日，由丙○○與趙政淳（另行審結）聯絡，表示其友人乙○○欲購買偽鈔
    ，而約於同日在台北縣板橋市南雅夜市附近之好樂迪ＫＴＶ前碰面，丙○○並陪
    同乙○○前往約定地點介紹乙○○與趙政淳認識後，即由乙○○自己向趙政淳以
    新臺幣（下同）四千元購得偽造之舊版新臺幣一千元券共八張，丙○○又於九十
    年三月初某日，應乙○○之要求，再與趙政淳聯絡表示乙○○欲購買偽鈔，而約
    於臺北市大同區○○○路○段二九號附近之便利商店處碰面，丙○○並再陪同乙
    ○○前往，由乙○○以一萬元向趙政淳購得偽造之新臺幣一千元券共二十五張，
    而連續幫助乙○○收集偽造之通用紙幣。乙○○意圖供行使之用，而收集上開偽
    造之通用紙幣新臺幣一千元券後，旋即基於行使偽造通用紙幣之概括犯意，先於
    九十年三月中旬某日，在不詳地點，持上開偽造新臺幣一千元券中之一張，混於
    二張真鈔中，行使交付予不知情之丙○○以清償債務，又於九十年三月十九日十
    七時許，在臺北縣新莊市○○街一○八巷三二號，持上開偽造新臺幣一千元券中
    之四張，行使交付予不知情之姚人福以清償債務。嗣於九十年三月十九日十九時
    三十分許，在臺北縣新莊市○○街一○八巷三二號一樓，為警查獲姚人福，並查
    扣上開偽造新臺幣一千元券四張（另案偵查），循線於同年三月二十日凌晨四時
    許，在臺北縣新莊市○○街一０八巷三十二號前，查獲乙○○，並在其身上查扣
    偽造之新臺幣一千元券三張，再循線於同年三月二十日上午五時許，在臺北縣土
    城市○○路○段與中正路口，查獲丙○○，並在其身上查扣上開偽造之新臺幣一
    千元券一張。
二、案經臺北市政府警察局中山分局報請臺灣板橋地方法院檢察察偵查起訴。
    理  由
一、訊據被告乙○○、丙○○均矢口否認其等分別有右揭意圖供行使之用而收集、進
    而行使偽造通用紙幣及幫助意圖供行使之用而收集偽造通用紙幣之犯行，被告乙
    ○○辯稱：伊去找趙政淳二趟，伊原不認識趙政淳，是經由丙○○介紹認識，第
    一次去借錢時，沒有借到，過幾天又去找趙跟他借了七千元，伊不知道他借的是
    偽鈔，後來伊將借到的其中四千元還給姚人福，後來姚人福因為吸毒被警查獲時
    ，才發現是偽鈔云云，被告丙○○則辯稱：係因乙○○的爸爸生病，向其借錢，
    所以伊帶他去向趙政淳借錢，他們之間有無交易偽鈔，伊不知道云云，惟查：
    (1)右揭犯行，業據被告乙○○於偵查中供承：（問：你共向趙政淳買過幾次偽鈔
      ？）二次，伊透過丙○○與趙某聯繫，九十年二月初，伊與丙○○一同前往板
      市南雅夜市好樂迪前，伊買四千元偽鈔，伊實際上拿了八張，在九十年三月初
      ，亦透過丙○○與趙某聯絡，共買了一萬元，拿了二十五張的偽鈔，九十年三
      月二十日伊被抓了，伊打電話給丙○○是警察授意的，實際上伊無買受的意思
      等語（見偵查卷第一百０二頁至第一百０三頁），被告丙○○亦於偵查中供承
      ：（問：三月二十日早上警方在你身上查獲之偽鈔何來？）是乙○○於三月中
      旬還伊的，伊共介紹乙○○向趙政淳買過三次偽鈔，趙政淳先前曾向伊說過要
      買偽鈔可以找他，在九十年二月中，乙○○向伊表示他要買四千元的偽鈔，伊
      以電話與趙聯絡，伊即帶乙○○前往板橋南雅夜市附近的好樂迪附近與與趙某
      交易，至於實際上拿幾張伊不清楚，在九十年三月初李男又表示要買一萬元偽
      鈔，伊與趙男聯絡之後，即與李男一同前往交易，實際地點伊記不得了，三月
      二十日凌晨李男又表示要買三萬元之偽鈔，伊亦是與趙某聯絡，這次本來約定
      交易地點在北市○○路與長安西路口（惟未實際交易，被告丙○○即於同日在
      台北縣土城市○○路○段與中正路為警查獲）等語（見偵查卷第一０一頁及背
      面），是被告乙○○與丙○○就被告乙○○各該次向趙政淳購得偽鈔之購買金
      額、時間、地點均為相符，其等上開不利於己之自白，自非無稽，復參諸同案
      被告趙政淳迭於偵查中供稱：在九十年一月中旬丙○○打電話向伊表示要給四
      千元買偽鈔，後來他偕同另一名朋友，在板橋市南雅夜市附近之好樂迪ＫＴＶ
      前交四千元給伊，伊交給丙○○約十二張的偽鈔，丙○○當場表示幫同行的乙
      ○○所買的，九十年二月中旬時，丙○○又來電表示要給一萬元新台幣買偽鈔
      ，伊取了約三十張偽鈔，在延平北路附近之萊爾富將偽鈔交給丙○○等語（見
      偵查卷第八十七頁），及稱：上次伊時間記錯了，第一次交易時間在二月中旬
      ，第二次交易時間在三月初等語（見偵查卷第一百零三頁），又稱：每次都是
      丙○○與伊聯絡，他都聲稱是他朋友要買的等語（見偵查卷第一百四十九頁背
      面），嗣於甲○調查時復稱：丙○○介紹乙○○向伊買偽鈔三次，延平北路一
      次，南雅南路一次，被抓一次，都是丙○○及乙○○二人到場，伊是交給乙○
      ○，丙○○沒有買等語（見甲○九十年九月二十日訊問筆錄），其為供述，亦
      就被告丙○○幫助被告乙○○二次購買偽鈔之金額、時間、地點大致相符，雖
      就其交付予被告乙○○之偽鈔數目部分略有出入，惟依同案被告趙政淳之上開
      供詞，其亦僅稱交付「約」幾張之偽鈔，而未能確定實際交付張數，足徵其對
      此部分細節之記憶已有模糊，而被告乙○○為出資購買偽鈔之人，對其實際得
      以購得之偽鈔張數，自當計較而清楚，自以被告乙○○上開供承之購得偽鈔張
      數較為可採；又有關被告乙○○收集偽造之通用紙幣新臺幣後，復持之行使之
      情，亦據被告乙○○於上開偵查中自承：伊拿了二十五張的偽鈔，還給姚人福
      四千元... 另外二張還給丙○○，因伊欠他錢等語（見偵查卷第一百零三頁）
      ，核與證人姚人福所證稱：四張偽鈔是乙○○還給伊的，在九十年三月十九日
      下午五時許，乙○○持往伊家，因他欠伊四千元，還伊四張千元大鈔等語（見
      偵查卷第一百零三頁背面）相符，並有被告丙○○所供承：（問：你有無與乙
      ○○一起共同出資購買偽鈔？）伊只是幫忙介紹並未出錢，（問：你為何持有
      偽鈔？）是乙○○還伊的，因為他欠伊三千元，在買受偽鈔後，他總共還伊三
      千元大鈔，其中二千元是真的，一張是假的，假的那張伊則留著未使用，（問
      ：你與乙○○一同前去買受偽鈔，怎可能受騙？）在交易過程，伊並未摸到偽
      鈔，而這偽鈔非常逼真等語（見偵查卷第一百五十二頁及背面）足為佐證，雖
      被告乙○○、丙○○就所返還之偽鈔張數略有出入，惟警察既僅在被告丙○○
      身上查扣偽造新臺幣一千元紙鈔一張，依此證據自僅足為認定被告乙○○有行
      使該紙偽造新臺幣一千元券之犯行。綜上事實，被告乙○○、丙○○於偵查中
      所為不利於己之自白，應與事實相符，洵堪採信，其等事後翻異前詞，無非卸
      飾之詞，並非足採。
    (2)又自被告乙○○、丙○○身上及自姚人福住處查扣之舊版新臺幣一千元紙鈔，
      共八張，經送中央銀行發行局鑑定結果，認該等舊版偽鈔均以彩色噴墨方式仿
      印，紙質與真鈔不同，安全線及水印以灰色墨在紙張背面仿製，鈔券四角「壹
      仟」、「１０００」及人像衣領部分以壓凸方式仿造凹版油墨突起效果等手法
      予以偽造，而均屬偽鈔，有該局九十年四月十七日（九０）台央發字第０三０
      ０二二三二０號函附卷可稽。
    (3)從而，本件事實明確，被告乙○○、丙○○之犯行，應堪認定。
二、(1)核被告乙○○所為係犯刑法第一百九十六條第一項之行使偽造之通用紙幣罪。
      按刑法第一百九十六條第一項之意圖供行使之用而收集偽造通用紙幣，其收集
      二字，本含有反覆為同一行為之意義，被告乙○○先後二次收集偽造通用紙幣
      ，自無連續犯可言，又收集行為常為行使前之階段行為，收集後而予行使，收
      集行為應為行使行為所吸收，從而，被告乙○○意圖供行使之用，而收集偽造
      通用紙幣之低度行為，應為行使之高度行為所吸收，不另論罪；又按行使偽造
      通用紙幣，本含有詐欺性質，茍其行使之偽幣，在形式上與真幣相同，足以使
      一般人認為真幣而矇混使用者，即屬行使偽造紙幣而不應以詐欺罪論擬，併為
      敘明（最高法院二十九年度上字第一六四八號判例可資參照）；又被告乙○○
      先後二次行使偽造通用紙幣之犯行，時間緊接，犯罪構成要件相同，顯係基於
      概括犯意反覆為之，為連續犯，應依刑法第五十六條規定以一罪論並加重其刑
      。至刑法第一百九十六條所規定之通用貨幣，係指硬幣而言，被告乙○○收集
      、行使之偽造新臺幣一千元券乃屬通用紙幣，而非硬幣，是公訴人指被告乙○
      ○犯刑法第一百九十六條第一項後段之行使偽造通用貨幣罪，尚有誤會。又被
      告乙○○曾於八十六年間，因麻醉藥品管理條例及藥事法案件，經甲○各判處
      有期徒刑五月及四月，應執行有期徒刑七月確定，於八十七年六月二十五日因
      縮刑期滿執行完畢，有臺灣高等法院被告全國前案紀錄表一紙在卷可憑，其於
      五年之內再犯本件有期徒刑以上之罪，係屬累犯，應依刑法第四十七條之規定
      遞加重其刑。
    (2)核被告丙○○所為，係犯刑法第三十條第一項、第一百九十六條第一項之幫助
      意圖供行使之用，而收集偽造通用紙幣罪。又被告乙○○收集之偽造新臺幣一
      千元紙鈔乃屬通用紙幣，而非硬幣，已如前述，公訴人指被告丙○○係犯刑法
      第一百九十六條第一項後段之幫助意圖供行使之用，而收集偽造通用貨幣罪，
      亦有誤會。又幫助犯之罪數應以幫助行為之單複，而不以被幫助者之單複為準
      （學者林山田著刑法通論，七十七年五月增訂三版第二百三十七頁可參），是
      被告丙○○先後二次幫助行為，時間緊接，犯意概括，所犯構成要件相同，為
      連續犯，依刑法第五十六條規定，以一罪論，並加重其刑。又被告丙○○之行
      為，僅止於幫助，係從犯，依刑法第三十條第二項之規定減輕其刑，並先加後
      減之。
    (3)爰審酌被告丙○○幫助他人收集偽造通用紙幣及被告乙○○行使偽造通用紙幣
      ，嚴重擾亂社會金融秩序，暨被告二人之犯罪動機、目的、手段，及犯後猶飾
      詞狡辯，顯無悔意等一切情狀，分別量處如主文所示之刑。
    (4)至扣案之新臺幣一千元券八張及未扣案之新臺幣一千元券二十五張（無證據足
      以證明已滅失），係屬偽造之通用紙幣，不問屬於犯人與否，均應依刑法第二
      百條規定，予以宣告沒收。
三、公訴意旨另以：被告乙○○於九十年二月間，以四千元向趙政淳購得偽造新臺幣
    一千元券乙批後，遂於同日在自己位於臺北縣板橋市○○路六二巷十三弄二號住
    處，持上揭偽鈔中之二張，交付其弟之不知情女友綽號「小曼」者，用以清償欠
    款而行使之，復於同年三月初，以一萬元向趙政淳購得偽造新臺幣一千元券乙批
    後，持其中一張偽鈔，交付不知情之計程車司機給付車資而行使之，因認被告乙
    ○○涉有刑法第一百九十六條第一項之行使偽造通用紙幣（公訴人誤引為行使偽
    造通用貨幣）罪嫌云云。惟查：公訴人認被告涉有此部分行使偽造通用紙幣犯行
    ，無非以被告乙○○於偵查中之自白及扣案之上開偽鈔為據，然按被告之自白，
    不得作為有罪判決之唯一證據，仍應調查其他必要之證據，以察其是否與事實相
    符，刑事訴訟法第一百五十六條第二項定有明文，而被告乙○○雖於偵查中供承
    ：曾還了二千元偽鈔給伊弟弟的女友「小曼」及付一千元偽鈔予計程車司機云云
    ，惟遍觀全卷，並未有該「小曼」或計程車司機之指述，亦未有該三紙偽鈔扣案
    足為佐證，則被告乙○○之上開不利於己之自白，是否確與實情相符，自非無疑
    ，甲○復查又無其他積極證據足以證明被告乙○○確有行使此部分三千元偽鈔之
    情事，實無從遽認被告乙○○成立此部分行使偽造通用紙幣罪責，惟公訴意旨既
    認此部分與前揭起訴論罪部分具有連續犯之裁判上一罪關係，爰不另為無罪之諭
    知，併此敘明。
四、併辦意旨（即臺灣板橋地方法院九十年度偵字第一五九二九號案）略以：被告丙
    ○○經警於九十年九月二十五日，在臺北縣土城市○○路四之三號五樓住處，查
    獲偽造之通用紙幣新臺幣一千元券一張，被告丙○○係犯刑法第一百九十六條第
    一項之罪嫌云云。惟按犯罪事實應依證據認定之，無證據不得推定其犯罪事實，
    又被告之自白，不得作為有罪判決之唯一證據，仍應調查其他必要之證據，以察
    其是否與事實相符，刑事訴訟法第一百五十四條、第一百五十六條第二項分別定
    有明文，移送併辦意旨無非以被告丙○○之自白及查扣之偽鈔為其論據，訊據被
    告丙○○則堅決否認有前揭犯行，辯稱：伊不知道怎麼會在伊家，那是之前趙政
    淳來過伊家，伊也不知道那張放在伊家，伊若知道早就拿去花掉了等語，經查，
    被告丙○○雖於警訊時供稱：該仟元偽鈔是綽號「黑邦」之男子，在板橋市親手
    交給伊的，並沒有任何用途云云，及於偵查中供稱：（問：被查扣的偽鈔何來？
    ）約於九十年三月份前案留下來的，是伊朋友趙政淳的，他綽號「黑邦」云云，
    惟其嗣於甲○調查時則改稱伊不知該紙偽鈔何以會在伊住處云云，而同案被告趙
    政淳除供述被告丙○○曾介紹被告乙○○向其購買偽鈔之情外，並未供承其有另
    行交付偽鈔予被告丙○○之事（詳如前述），是以被告丙○○於前開警訊、偵查
    中所為不利於己之自白，是否確與實情相符，即非無疑，復參諸警方除於被告丙
    ○○之房間內查扣偽造新臺幣一千元紙鈔一張外，並未再發現其他任何足認被告
    丙○○有意圖供行使之用而收集偽鈔之相關跡證或線索，甲○復查又無其他積極
    、確切證據足以證明被告確有意圖供行使之用而收集該紙偽鈔之情事，亦查無證
    據足以證明該紙偽鈔與本件被告丙○○所犯幫助乙○○意圖供行使之用而收集偽
    造新臺幣之犯行，有何關聯，是併辦意旨所指被告丙○○之犯行，尚無法證明，
    甲○自無從併予審理，應退回該併辦部分，由檢察官依法處理。
五、被告趙政淳部分，嗣通緝到案後再行審結。
據上論斷，應依刑事訴訟法第二百九十九條第一項前段，刑法第三十條第一項、第二
項、第五十六條、第一百九十六條第一項、第四十七條、第二百條，罰金罰鍰提高標
準條例第一條前段，判決如主文。
本案經檢察官吳宗光到庭執行職務。
中      華      民      國    九十二    年      四      月      三      日
                                  臺灣板橋地方法院刑事第三庭
                                          法  官  葉靜芳
右正本證明與原本無異。
如不服本判決，應於判決送達後十日內，向甲○提出上訴狀。
                                          書記官  陳昭綾
中      華      民      國    九十二    年      四      月      三      日
附錄本案論罪科刑法條全文：
刑法第一百九十六條
行使偽造、變造之通用貨幣、紙幣、銀行券或意圖供行使之用而收集或交付於人者，
處三年以上十年以下有期徒刑，得併科五千元以下罰金。
收受後方知為偽造、變造之通用貨幣、紙幣、銀行券，而仍行使或意圖供行使之用而
交付於人者，處五百元以下罰金。
第一項之未遂犯罰之。


司法院資訊處製作；財團法人民間司法改革基金會備份。
